臺灣臺南地方法院刑事判決
110年度交簡上字第14號
上  訴  人  臺灣臺南地方檢察署檢察官
被      告  黃聖惠



上列上訴人因被告過失傷害案件，對於本院中華民國109年11月1
3日109年度交簡字第3187號簡易判決（偵查案號：臺灣臺南地方
檢察署109年度偵字第10689號）不服，提起上訴，本院管轄之第
二審合議庭判決如下：
    主  文
原判決撤銷。
黃聖惠犯過失傷害罪，處拘役參拾日，如易科罰金，以新臺幣壹
仟元折算壹日。
    事  實
一、黃聖惠於民國109年3月10日下午4時35分許，駕駛車牌號碼0
    00-0000號自用小客車，沿臺南市東區光明街由北往南方向
    行駛，行經該路與東平路交岔路口時，本應注意汽車行駛時
    ，駕駛人應注意車前狀況，並隨時採取必要之安全措施，且
    依當時情形 並無不能注意之情事，而當時前方交岔路口 內
    ，適有王怡玲駕駛車牌號碼000-0000號普通重型機車、沿東
    平路由東往西方向、越線停等紅燈之車前狀況，竟疏未注意
    及此，貿然左轉東平路，而撞及王怡玲之機車，致王怡玲人
    車倒地，因此受有頸部挫傷、左側髖部和骨盆挫傷之傷害。
    嗣經黃聖惠向到場處理之警員坦承肇事而願接受裁判，始為
    警查悉上情。
二、案經黃聖惠自首暨王怡玲訴由臺南市政府警察局第一分局報
    告臺灣臺南地方檢察署檢察官提起公訴。
    理  由
壹、程序事項
    按被告以外之人於審判外之陳述，雖不符刑事訴訟法第159
    條之1至第159條之4之規定，而經當事人於審判程序同意作
    為證據，法院審酌該言詞陳述或書面陳述作成時之情況，認
    為適當者，亦得為證據，同法第159條之5第1項定有明文。
    經查，以下所引用具有傳聞性質之證據資料，被告均不爭執
    作為證據使用，本院復查無違法不當取證或其他瑕疵，因認
    以之作為證據均屬適當，揆諸前揭規定與說明，均具有證據
    能力。 
貳、實體事項（認定事實所憑之證據及理由）
一、上開事實業據被告坦承不諱，核與告訴人王怡玲於警詢及偵
    查中之陳述相符，復有道路交通事故現場圖、道路交通事故
    調查報告表（一）、（二）、現場及車損照片共29張、臺南
    市車輛行車事故鑑定委員會109年8月24日南市交鑑字第1091
    037427號函暨南鑑0000000號鑑定意見書、台灣基督長老教
    會新樓醫療財團法人台南新樓醫院110年3月30日新樓歷字第
    1104050號函暨檢送告訴人就診相關病歷資料各1份附卷可稽
    。
二、按駕駛人駕駛汽車，應遵守道路交通標誌、標線、號誌之指
    示；汽車行駛時，駕駛人應注意車前狀況及兩車並行之間隔
    ，並隨時採取必要之安全措施，道路交通安全規則第90條第
    1項、第94條第3項定有明文；又停止線，用以指示行駛車輛
    停止之界限，車輛停止時，其前懸部分不得伸越該線，道路
    交通標誌標線號誌設置規則第170條第1項均有明文。被告及
    告訴人均領有駕駛執照，對上開規定自知悉甚詳，且當時天
    候晴、日間自然光線、柏油路面、乾燥、無缺陷、無障礙物
    、視距良好等情形，亦有上開道路交通事故調查報告表（一
    ）1紙附卷可稽，顯見並無不能注意之情事，竟疏未注意履
    行，以致被告與越線停等紅燈之告訴人機車發生碰撞，導致
    告訴人人車倒地並因此受傷，足認被告確有過失，而告訴人
    停等紅燈越線停車而與有過失，前開鑑定意見亦同此認定。
    本件告訴人既因上開行車事故受有上開傷害，則被告之過失
    與告訴人所受之傷害結果間，即具有相當因果關係。又刑法
    上過失傷害罪之成立，僅以加害人即被告有過失為致傷害之
    一原因為已足，不因被害人即告訴人是否亦有過失而影響犯
    罪之成立，但得審酌各方過失之程度，為量刑輕重之標準，
    是被告於本件應負過失罪責。
三、綜上所述，本案事證明確，被告犯行堪可認定，應依法論
      科。
參、論罪科刑及撤銷改判之理由
一、核被告所為，係犯刑法第284條前段之過失傷害罪。又本件
    交通事故發生後，報案人或勤指中心轉來資料並未報明肇事
    人姓名，處理人員前往現場處理時，肇事人在場，並當場承
    認為肇事人等事實，有臺南市政府警察局第一分局交通分隊
    道路交通事故肇事人自首情形紀錄表1份在卷可按，堪認被
    告於肇事後，未經有偵查權之公務員或機關發覺其犯嫌前，
    已向到場處理之警員坦承肇事而願接受裁判，應符合刑法第
    62條自首規定，爰依該條前段之規定減輕其刑。
二、原審以被告犯罪，事證明確，予以論罪科刑，固非無見。原
    審認定告訴人受有「疑五頸椎壓迫性骨折」之傷害，惟經本
    院函詢醫院，告訴人經施以頸椎核磁共振確認無骨折一節，
    亦有該院前開110年3月30日新樓歷字第1104050號函暨檢送
    告訴人就診相關病歷資料各1份附卷可稽，原審之認定事實
    容有違誤。再者，按量刑之輕重，雖屬事實審法院得依職權
    自由裁量之事項，然仍應受比例原則及公平原則之限制，否
    則其判決即非適法。刑事審判旨在實現刑罰權分配的正義，
    故法院對有罪被告之科刑，應符合罪刑相當之原則，使輕重
    得宜，罰當其罪，以契合社會之法律感情（最高法院93年度
    台上字第5073號判決意旨參照）。經查，本件被告所犯過失
    傷害罪，其法定刑為1年以下有期徒刑、拘役或新臺幣10萬
    元以下罰金。被告雖符合刑法第62條自首要件而得減輕其刑
    ，然考量告訴人因本件行車事故所受傷害，被告為肇事主因
    ，違規情節較為嚴重，並應就告訴人所受傷害負過失責任，
    復未能與告訴人和解等情，則原判決僅判處被告拘役50日，
    緩刑2年，尚有未洽，難認與其罪責程度相當。從而，原判
    決既有上述認定事實及量刑之違誤，而上訴人以原判決量刑
    過輕、緩刑不當為由提起上訴，非無理由，應由本院撤銷改
    判，以臻適法。
三、爰審酌本案發生的原因、被告違反注意義務之程度、應負過
    失責任、犯罪之方法、告訴人所受傷害程度；兼衡被告之素
    行、智識程度（碩士學歷）、家庭及經濟狀況（與家人同住
    並育有3歲子女1名）、與告訴人無特殊關係、坦承犯行之態
    度、迄因金額（告訴人要求被告給付新台幣15萬元）等問題
    未能達成共識致未能與告訴人和解等一切情狀，量處如主文
    所示之刑，併諭知易科罰金之折算標準。
據上論斷，依刑事訴訟法第455條之1第1項、第3項、第369條第1
項前段、第364條、第299條第1項前段，刑法第284條前段、第62
條前段、第41條第1項前段，刑法施行法第1條之1第1項，判決如
主文。
本案經檢察官施胤弘提起公訴及上訴，檢察官林容萱到庭執行職
務。

中　　華　　民　　國　　110 　年　　5 　　月　　20　　日
　　　　　　　　　刑事第四庭    審判長法　官　彭喜有
　　　　　　　　　
                                      法  官  蔡盈貞
　　　　　　　　　
　　　　　　　　　                    法  官　洪士傑　　　　　　　　
　　　　　　　　　
以上正本證明與原本無異
本件不得上訴
  　　　　　　　　　　　　　　     　 書記官　吳鸝稻
中　　華　　民　　國　　110 　年　　5 　　月　　20　　日